【裁判字號】    92,交上易,1663
【裁判日期】    921020
【裁判案由】    過失傷害
【裁判全文】
臺灣高等法院臺中分院刑事判決                九十二年度交上易字第一六六三號
    上  訴  人
    即  被  告  乙○○
    輔  佐  人
    即被告之父  丙○○
右上訴人因過失傷害案件，不服臺灣臺中地方法院九十二年度交易字第二七二號中華
民國九十二年七月二十二日第一審判決（聲請簡易判決處刑案號：臺灣臺中地方法院
檢察署九十二年度偵字第三九九三號），提起上訴，本院判決如左：
    主      文
上訴駁回。
    事      實
一、乙○○於民國九十一年一月十三日下午四時許，駕駛車牌號碼ＪＨＡ－八八一號
    （原審誤載ＪＫＱ－七七五號）重型機車，行經臺中市○○路路邊起步欲左轉同
    路二十七巷時，應注意左後方來車，讓行進中之車輛先行，且在設有劃有禁止迴
    車標誌或劃有分向限制線之路段不得迴車，以避免發生危險，而依當時情狀，又
    無不能注意之情形，竟能注意而疏未注意，在不得迴轉之路段貿然左轉，致撞及
    同方向在其左後方沿東大路由西屯路往青海路直行，由丁○○所騎車牌號碼ＪＫ
    Ｑ－七七五號（原審誤載為ＪＨＡ－八八一號）重型機車，致丁○○人車倒地，
    受有臉部撕裂傷之普通傷害。乙○○見肇事後，隨即報警，並於警員到達現場時
    ，陳述肇事經過自首犯罪，而接受裁判。
二、案經丁○○訴請臺灣臺中地方法院檢察署檢察官聲請簡易判決處刑，經認不宜，
    改依通常程序審理。
    理      由
一、訊據上訴人即被告乙○○固不諱言有於右揭時地肇事致告訴人受傷之事實，惟矢
    口否認有何過失傷害之犯行，辯稱：伊當時是想要左轉，但是肇事時伊仍是直行
    並未進行左轉，伊當時是漸漸往左邊靠想要左轉而已，當時伊所騎乘的機車還在
    外車道，不知怎麼樣的情況下就被告訴人從後追撞了，又告訴人於跳動路面及無
    號誌路口未減速慢行，注意車前狀況，做隨時停車之準備，採取必要之安全措施
    致生本件車禍云云。經查：
    (一)右揭犯罪事實業據告訴人丁○○指訴歷歷及證人甲○○證述稽詳，並有道路交
      通事故調查報告表、診斷證明書各一紙及照片四張附卷可稽。至被告雖以上開
      情詞置辯；惟被告於警詢時陳述經過時供稱：伊駕車時速約十公里，由東大路
      要左轉東大路二十七巷，因在路旁準備左轉到二十七巷，到肇事地點時，因對
      向有一大客車，等到大客車過後，伊起步要左轉到肇事點，忽然被車撞上左側
      等語（參見九十二年度偵字第三九九三號偵查卷第十六頁），被告業已對其欲
      駕駛機車於肇事地點左轉之事實坦白承認。且依卷附現場圖及兩車車損照片顯
      示，被告重型機車於外車道上留有刮地痕四點八公尺，呈直行走向（起點左距
      內、外車道分道線一點五公尺），告訴人之機車擦撞後於現場則留有刮地痕十
      一點一公尺，起點在內車道上（左距中心分向限制線三點一公尺），呈左斜走
      向；再車損照片顯示被告重型機車僅左後側受損，告訴人之機車係車頭斜板及
      右側受損，足以證明被告與告訴人機車接觸部位係告訴人之機車右側與被告之
      機車左後側接觸，並非告訴人之機車車頭與被告機車之正後方接觸，顯見告訴
      人並非駕車向前追撞被告之上開機車，而被告當時駕駛機車確有左轉之動作，
      可以認定。
    (二)次查證人甲○○即告訴人丁○○騎車搭載之人於偵查中到庭證稱：「在彎道前
      丁○○有減速，過彎道後丁○○就撞上乙○○的車。撞到前乙○○的車剛起步
      要左轉，速度不快，丁○○看到乙○○的車就向左閃，但乙○○因仍向左偏還
      是擦撞到乙○○的車，乙○○的車停在肇事原地，丁○○和我就飛到內側車道
      ，：：：我們本來沿車道外側的機車道上行駛。」等語（參見九十二年度偵字
      第三九九三號偵查卷第六二頁）；於本院審理時證述：我們是一轉彎後就撞上
      了，當時我們是轉彎後就發生車禍了，我當時是坐在後座，我當時的印象是記
      得被告的機車有偏出來，告訴人的機車見狀後有向左方閃避，但是被告的機車
      仍然往左方偏，告訴人於轉彎時有減速並靠左行駛，被告當時沒有打方向燈，
      所以我們並不知道被告是要左轉，而且被告是從東大路往中港路的方向，從右
      側一直往左偏等語（見本院九十二年十月六日審判筆錄），核上揭證人所證與
      告訴人指訴大致相符，亦與前開肇事現場圖暨相片所示之情相符。又依證人甲○○之證言可知，告訴人於肇事前過彎道時曾有減速之動作，並非如被告所稱
      有未減速之情形，且告訴人於看見被告後，確實注意到被告，並騎車向左閃避
      ，然因被告沒有打方向燈，且其機車持續往左偏，致告訴人閃躲不及而撞上被
      告所騎機車，就此以觀，告訴人丁○○在肇事路段既已非彎道（依道路交通事
      故調查報告表亦顯示道路類型為直路），又在轉彎時有減速並靠左行駛，係因
      被告未打方向燈而向左方偏致告訴人閃避不及而撞上被告，顯然告訴人對於上
      開事故之發生已盡防止之注意義務，非如被告所稱有未注意車前狀況之情事。
      至被告所辯告訴人於與被告發生車禍前之路段為彎道、告訴人有超速情形云云
      ，然被告與告訴人肇事地點並非彎道已如前所述，難認之前路段為彎道對本件
      肇事責任之認定有何相關，至被告對於告訴人有超速情事，亦未提出實據為證
      ，無從為被告有利之認定。
    (三)另依肇事現場圖顯示，肇事路段為劃設有分向限制線路段，因此該路段不得左
      轉及迴車，被告於路邊起步卻違反該路段之標誌指示不當左轉等情以觀，益見
      被告如能遵守號誌指示，即可避免本件車禍之發生，是本件被告駕駛重型機車
      於路邊起步欲左轉時，違反標線禁制不當左轉，致行駛在其後方由告訴人駕駛
      之重型機車，因煞車不及而與其擦撞跌倒之事實足資認定。準此，本件車禍發
      生，應係被告駕駛機車，行車未遵行交通標線之指示貿然左轉所致，而告訴人
      丁○○駕駛上述機車，正常左側超車，突遇乙○○左偏侵入其行進路線，根本
      無從為煞避之反應，難期告訴人有防範之可能。告訴人丁○○對本件車禍發生
      ，應無過失，此情，亦有臺灣高等法院臺中分院檢察署九十一年度偵字第二○
      二九三號不起訴處分書一件在卷足憑。
    (四)按駕駛人駕駛汽車，應遵守道路交通標誌、標線、號誌之指示；設有禁止迴車
      標誌或劃有分向限制線、禁止超車線、禁止變換車道線之路段，不得迴車，道
      路交通安全規則第九十條、第一○六條第一項第二款前段訂有明文；又分向限
      制線，用以劃分路面成雙面車道，禁止車輛跨越行駛，並不得迴轉，道路交通
      標誌標線號誌設置規則第一六五條定有明文。被告為領有駕駛執照之駕駛人，
      駕駛機車自應注意上述道路交通安全規定，且依當時天氣晴朗、視距良好、路
      面無缺陷亦無障礙物等情狀，依被告之智識、能力又無不能注意之情形，竟疏
      未注意為之，以致肇事，致人受傷，被告應有過失。又本件經送請臺灣省臺中
      市區車輛行車事故鑑定委員會鑑定結果認：「乙○○駕駛重機車於路邊起步時
      違反標線禁制不當逕行左轉，為肇事原因，丁○○駕駛重機車無肇事因素。」
      ，復經送請臺灣省車輛行車事故覆議鑑定委員會覆議結果，亦照原鑑定意見，
      有各該委員會鑑定報告暨函文各一紙在卷可參（參九十二年度偵字第三九九三
      號偵查卷四三、六四頁），核與本院審理結果一致，自堪採擇。益見本件車禍
      之發生被告確有在不得迴轉之路段貿然左轉之疏失。被告所辯伊並無過失云云
      ，要屬卸責之詞，殊不足取。又被告之過失駕駛行為，核與告訴人之受傷間，
      具有相當因果關係，是本件事證明確，被告過失傷害犯行，堪以認定，應予依
      法論科。
二、核被告乙○○所為，係犯刑法第二百八十四條第一項前段之過失傷害人之罪。查
    被告於肇事後，犯罪行為被發覺前，即向警報案接受偵訊並坦承肇事，有警詢筆
    錄可按，為對於未發覺之罪自首而受裁判，應依刑法第六十二條前段之規定酌減
    其刑。原審因而適用刑事訴訟法第四百五十二條、第二百九十九條第一項前段，
    刑法第二百八十四條第一項前段、第六十二條前段、第四十一條第一項前段，罰
    金罰鍰提高標準條例第一條前段、第二條規定，並審酌被告過失程度之輕重、告
    訴人所受傷害程度、被告亦受有重大傷害且因本件車禍受傷在休學中、被告肇事
    後態度及肇事後被告迄今仍未與告訴人達成民事和解等一切情狀，量處拘役三十
    日，並諭知易科罰金之折算標準，其認事用法核無違誤，量刑亦屬允當，被告上
    訴否認其有過失云云，並無理由，應予駁回。
據上論斷，應依刑事訴訟法第三百六十八條，判決如主文。
本案經檢察官戊○○到庭執行職務。
中      華      民      國      九十二      年      十    月    二十    日
                                      臺灣高等法院臺中分院刑事第六庭
                                            審判長法  官  李  文  雄
                                                  法  官  邱  顯  祥
                                                  法  官  陳  秀  
右正本證明與原本無異。
不得上訴。
                                                  書記官  黃  禎  祥
中      華      民      國      九十二   年       十      月    二十一  日
附錄論罪科刑法條全文：
刑法第二百八十四條第一項：
因過失傷害人者，處六月以下有期徒刑、拘役或五百元以下罰金。致重傷者，處一年
以下有期徒刑、拘役或五百元以下罰金。
(罰金部份業經提高十倍為五千元)
                                                                        Ｉ


司法院資訊處製作；財團法人民間司法改革基金會備份。
